【裁判字號】    97,訴緝,62
【裁判日期】    980407
【裁判案由】    違反毒品危害防制條例
【裁判全文】
臺灣屏東地方法院刑事判決              97年度訴緝字第62號
公  訴  人  臺灣屏東地方法院檢察署檢察官
被      告  甲○○
                    之11
指定辯護人  本院公設辯護人乙○○
上列被告因違反毒品危害防制條例案件，經檢察官提起公訴（95
年度偵字第5355號），本院判決如下：
    主  文
甲○○持有第一級毒品，累犯，處有期徒刑捌月，減為有期徒刑
肆月，如易科罰金，以新臺幣壹仟元折算壹日。扣案之第一級毒
品海洛因壹包（淨重零點貳肆公克，空包裝重零點肆柒公克）沒
收銷燬之。
被訴販賣第二級毒品部分無罪。
    事  實
一、甲○○曾於民國90年間因違反毒品危害防制條例案件，經臺
    灣高雄地方法院以90年度雄簡字第640 號判決判處有期徒刑
    5 月確定，並於91年3 月18日易科罰金執行完畢。
二、陳立祥於假釋期間內，竟不知悔改，明知海洛因、甲基安非
    他命係毒品危害防制條例第2 條第2 項之第一級毒品、第二
    級毒品，不得無故持有，竟為供自己施用毒品之用，經由陳
    天棟之介紹於95年8 月30日當日下午某時，先至屏東縣東港
    鎮第一商業銀行領取現金新臺幣（下同）60萬元，復於同日
    下午2 時許，與陳天棟（另為無罪判決）、孫穗穠（另為無
    罪判）及甲○○（被訴販賣第二級毒品部分另為無罪諭知）
    ，共同前往屏東縣東港鎮東戀汽車旅館內，以55萬元之代價
    ，向真實年籍不詳綽號「章仔」之成年男子買得第二級毒品
    甲基安非他命13包（毛重約385 點15公克，驗前淨重374 點
    88公克，驗後淨重37 4點83公克）供己施用；另基於持有第
    一級毒品海洛因之犯意，於上開時地購買完畢欲返回高雄途
    中，單獨向不詳之人購買第一級毒品海洛因2 包（合計淨重
    18點81公克，空包裝總重1 點07公克，純質淨重10點40公克
    ）、第一級毒品海洛因1 包（淨重0 點24公克，空包裝重0
    點47公克）；復於到達高雄陳立祥之住處，陳立祥在駕駛座
    欲下車時，上開第一級毒品海洛因1 包（淨重0 點24公克，
    空包裝重0 點47公克）因而掉落在駕駛座的椅墊上，而甲○
    ○明知海洛因係毒品危害防制條例第2 條第2 項第1 款之第
    一級毒品，不得無故持有，竟基於持有第一級毒品海洛因之
    犯意，將上開第一級毒品海洛因1 包（淨重0 點24公克，空
    包裝重0 點47公克）放置於其所穿著之褲子口袋內而持有之
    。嗣經行政院海岸巡防署屏東查緝隊會同高雄市警察局三民
    一分局員警，於95年8 月30日下午6 時25分許，持臺灣高雄
    地方法院95年度聲搜字第2156號搜索票在陳立祥位於高雄市
    三民區○○○路952 號11樓之5 住處搜索，當場查獲陳立祥
    持有上開第一級毒品海洛因2 包及第二級毒品甲基安非他命
    13包，甲○○持有上開第一級毒品海洛因1 包。
三、案經行政院海岸巡防署屏東機動查緝隊報告臺灣屏東地方法
    院檢察署檢察官偵查起訴。
    理  由
壹、程序部分：
    按傳聞法則之重要理論依據，在於傳聞證據未經當事人之反
    對詰問予以核實，乃予排斥，惟若當事人已放棄對原供述人
    之反對詰問權，於法院審判時表明同意該等傳聞證據可作為
    證據，基於證據資料愈豐富，愈有助於真實發現之理念，並
    貫徹刑事訴訟法修法加重當事人進行主義之精神，確認當事
    人對於證據能力有處分權之制度，傳聞證據經當事人同意作
    為證據，法院認為適當者，亦得為證據。另當事人於調查證
    據時，對於傳聞證據表示「沒有意見」、「對於證據調查無
    意見」，而未於言詞辯論終結前聲明異議，應視為已有將該
    等傳聞證據採為證據之同意，此刑事訴訟法第159條之5定有
    明文。檢察官、被告及指定辯護人於本院準備程序時已表示
    對於全案卷證證據之證據能力均無意見，且同意作為本案之
    證據（本院卷第46至47頁），依刑事訴訟法第159 條之5之
    規定，檢察官、被告及指定辯護人已同意本案所有證據均有
    證據能力，本院斟酌該等證據並非非法取得，亦無證明力明
    顯過低之情形，是該等證據，均得採為證據。
貳：實體部分：
甲、有罪部分：
一、訊據被告甲○○對於上開犯罪事實於本院審理時坦承不諱（
    見本院卷第47頁），且有扣案之第一級毒品海洛因1 包（淨
    重0 點24公克，空包裝重0 點47公克），經送法務部調查局
    檢驗結果，確係第一級毒品海洛因，此有法務部調查局95年
    9 月25日調科壹字第09523020050 號之毒品鑑定書1 紙附卷
    可佐（見95年度偵字第5355號卷第50頁），足認被告上開自
    白顯與事實相符，堪信為真實。是被告上開持有第一級毒品
    之犯行洵堪認定，應予以依法論科。
二、核被告所為，係犯毒品危害防制條例第11條第1 項之持有第
    一級毒品罪。被告有事實欄所載論罪科刑執行之情形，此有
    臺灣屏東地方法院檢察署刑案資料查註紀錄表及臺灣高等法
    院被告前案紀錄表各1 份在卷可查，其受有期徒刑執行完畢
    後，5 年之內再犯有期徒刑以上刑之本罪，為累犯，應依刑
    法第47條第1 項規定加重其刑。爰酌被告明知毒品戕害身心
    ，向為政府嚴令禁止流通之違禁物，竟仍罔視禁令，任意持
    有，助長毒品泛濫，戕害國人身心健康，惟兼念及其犯後坦
    承犯行，態度尚佳等一切情狀，量處如主文所示之刑。
三、按中華民國96年罪犯減刑條例業經總統於96年7 月4 日公布
    ，自同年7 月16日施行，本件被告所犯之罪，犯罪時間在96
    年4 月24日以前，經核尚無該條例第3 條所列不予減刑之情
    形，應依中華民國96年罪犯減刑條例第2 條第1 項第3 款規
    定，減其宣告刑之刑期2 分之1 ，並審酌其年齡、職業、收
    入、社會地位等節，並諭知易科罰金之折算標準如主文所示
    ，以資儆懲。至扣案之第一級毒品海洛因1 包（淨重0 點24
    公克，空包裝重0 點47公克），經送法務部調查局檢驗結果
    ，確係第一級毒品海洛因，已如前述；又其上之包裝袋，因
    與毒品無法析離，應整體視為毒品，均應依毒品危害防制條
    例第18條第1 項前段之規定併予宣告沒收銷燬之。
四、不另為無罪之諭知：
  (一)公訴意旨雖認本件被告持有第一級毒品海洛因係意圖販賣而
    持有等語。訊據被告其固不否認有持有第一級毒品犯行，惟
    辯稱：上開毒品係同案被告陳立祥所有，其僅代為保管上開
    毒品，並無販賣第一級毒品海洛因犯意。經查，證人陳立祥
    於本院審理時證稱：「我買的部分除了大包以外還有小包，
    小包二包或三包的部分是樣本。從甲○○身上扣得的部分是
    我掉到車上甲○○幫我撿起來，扣案部分全部都是當天買的
    」等語（見本院96年度訴字第486 號卷第159 頁）。
  (二)證人陳立祥與被告並無親屬關係，衡情證人陳立祥應無故意
    虛構事實以維護被告之理，況其到庭具結作證，更係以刑事
    責任擔保其證言之真實性，故證人陳立祥前開證述內容，經
    核尚無不可採信之處，自堪信實。是被告辯稱上開查獲之第
    一級毒品海洛因1 包並非其基於販賣而持有乙節，自堪信實
    。此外，公訴人亦無提出其他積極證據足資證明被告確有公
    訴意旨所指之意圖販賣而持有第一級毒品海洛因之犯行。故
    被告上開辯稱，自屬可信。惟此部分與被告上開持有第一級
    毒品犯行有裁判上一罪之關係，爰不另為無罪之諭知，附此
    敘明。
乙、無罪部分：
一、公訴意旨略以：被告甲○○係與同案被告陳立祥、陳天棟、
    孫穗穠共同基於販賣第二級毒品甲基安非他命之犯意，於95
    年8 月30日下午2 時許，前往屏東縣東港鎮東戀汽車旅館內
    ，共同出資，以62萬元之代價，向真實年籍不詳綽號「章仔
    」之成年男子販入甲基安非他命13包（毛重約385 點15公克
    ，驗前淨重374 點88公克，驗後淨重374 點83公克）之甲基
    安非他命，因認被告甲○○涉有販賣第二級毒品甲基安非他
    命罪嫌云云。
二、按犯罪事實應依證據認定之，無證據不得認定犯罪事實；不
    能證明被告犯罪者，應諭知無罪之判決，刑事訴訟法第154
    條第2 項、第301 條第1 項分別定有明文。又事實之認定，
    應憑證據，如未能發現相當證據，或證據不足以證明，自不
    能以推測或擬制之方法，為裁判基礎；且認定犯罪事實所憑
    之證據，雖不以直接證據為限，間接證據亦包括在內，然而
    無論直接證據或間接證據，其為訴訟上之證明，須於通常一
    般之人均不致有所懷疑，而得確信其為真實之程度者，始得
    據為有罪之認定，倘其證明尚未達到此一程度，而有合理之
    懷疑存在而無從使事實審法院得有罪之確信時，即應由法院
    為被告無罪之判決，有最高法院40年台上字第86號判例、76
    年台上字第4986號判例可資參照。且按認定犯罪事實應依證
    據，為刑事訴訟法所明定，故被告否認犯罪事實所持之辯解
    ，縱屬不能成立，仍非有積極證據足以證明其犯罪行為，不
    能遽為有罪之認定，亦有最高法院30年上字第1831號判例意
    旨可資參照。
三、公訴意旨認被告涉有販賣第二級毒品甲基安非他命之罪嫌，
    無非係以海巡隊員會同高雄市警察局三民一分局員警，於95
    年8 月30日下午6 時25分許，持臺灣高雄地方法院95年度聲
    搜字第2156號搜索票在同案被告陳立祥位於高雄市三民區○
    ○○路952 號11樓之5 住處搜索，當場查獲同案被告陳立祥
    持有上開第一級毒品海洛因2 包及第二級毒品甲基安非他命
    13包，並扣得手機4 支、現金15萬元及夾鍊袋1 包為主要論
    據。訊據被告甲○○固不否認有於95年8 月30日下午2 時許
    ，與同案被告陳立祥、孫穗穠、陳天棟一同前往「屏東縣東
    港鎮東戀汽車旅館」找姓名年籍不詳綽號「章仔」之成年男
    子，惟否認有何合資購買及販賣第二級毒品甲基安非他命之
    犯意，並辯稱：上開查獲之甲基安非他命係同案被告陳立祥
    為供己施用而購入，並非合資購買，亦無販賣第二級毒品之
    犯意等語。
四、經查：
  (一)扣案之第二級毒品甲基安非他命13包（毛重約385 點15公克
    ，驗前淨重374 點88公克，驗後淨重374 點83公克），經送
    高雄醫學大學附設中和紀念醫院檢驗結果，確係第二級毒品
    甲基安非他命，此有該醫院95年9 月25日編號0000-000檢驗
    報告1 紙附卷可佐（見本院96年度訴字第486 號卷第341-1
    頁），先此敘明。
  (二)證人即同案被告陳立祥於本院審理時證稱：「（於95年8 月
    30日被查獲的10兩甲基安非他命是幾人合資購買的？）是因
    為陳天棟他帶他朋友來我家找我，而我家裡已經沒有甲基安
    非他命了，他朋友跟我說屏東有賣甲基安非他命，我才會去
    屏東買，甲基安非他命確實是只有我一個人出錢購買的」、
    「（你購買甲基安非他命的現金62萬元從何而來的？）我身
    上原本有20萬元，另外從第一銀行我的帳戶內領了60萬元出
    來，陳天棟帶我去他屏東朋友那裡購買甲基安非他命時，本
    來只要買2 兩的甲基安非他命，是後來他朋友說一次買10兩
    的甲基安非他命比較便宜，所以我才到銀行領錢。因為我本
    身就有吸用毒品的習慣」、「（孫穗穠當時為何跟你在一起
    ？）是我請孫穗穠跟我一起去的，因為是陳天棟的朋友，我
    並不認識，第一次跟這個賣方買這麼多毒品，所以才請孫穗
    穠跟我一同前往」、「（10兩甲基安非他命你要施用幾天？
    ）我平常約12、3 天就吸食1 兩甲基安非他命，我身上當時
    只有攜帶現金20幾萬元本來準備要買2 兩而已，因為我在高
    雄購買甲基安非他命1 兩要12、13萬元左右，因為陳天棟他
    朋友告訴我說，屏東一兩甲基安非他命只賣8 萬，跟他朋友
    接洽後，他朋友說如果一次買10兩的安非他命，1 兩算只要
    算我55000 元，因為便宜我才會一次購買那麼多」等語（見
    本院96年度訴字第486 號卷第393 至394 頁）；並有偵查中
    經檢察官依職權函查之第一商業銀行小港分行存款明細分類
    帳1 紙在卷可證（見偵查卷第54至55頁），是證人陳立祥證
    稱上開查獲之甲基安非他命13包，係其個人出資55萬元向「
    章仔」購買之事實，顯與上開證物相符，應堪採信。
  (三)至證人陳立祥雖於警詢時證稱係同案被告陳天棟、孫穗穠及
    被告與其共同合資購買云云，惟證人陳立祥於本院審理時證
    稱：「當時扣案的10兩甲基安非他命跟孫穗穠有無關係？）
    沒有，因為我當有殘刑想要脫罪，才會要求他們幫我扛」等
    語（見本院96年度訴字第486 號卷第394 頁）。查被告陳立
    祥前於85年間因違反肅清煙毒條例、藥事法、麻醉藥品管理
    條例、槍砲彈藥刀械管制條例及詐欺等案件，經法院分別判
    處有期徒刑11年5 月（褫奪公權6 年）、8 月、7 月、4 月
    、5 年6 月、6 月及7 月，嗣經定其應執行之刑為17年、褫
    奪公權6 年，陳立祥86年9 月4 日入監執行，復於95年3 月
    10日因縮刑期滿假釋出監，假釋期間付保護管束，保護管束
    期間為95年3 月10日起至102 年3 月27日止，此有臺灣高等
    法院被告前按紀錄表1 份附卷足憑（見同上卷第25頁）。是
    證人即同案被告陳立祥辯稱其因保護管束期間尚未期滿，因
    害怕假釋被撤銷有殘刑需執行，故要求被告供稱上開查獲之
    甲基安非他命13包，係其與同案被告陳立祥、陳天棟、孫穗
    穠共同出資購買乙節，應堪信實；且觀之本案查獲當日僅有
    同案被告陳立祥提供現金60多萬元以支付毒品價金及扣案之
    甲基安非他命13包均係在同案被告陳立祥所有之黑色背包內
    取出（見扣押物品目錄表、屏東機字第0950015318號卷第33
    至34頁），倘如被告確有共同出資云云，則被告又如何出資
    ，出資金額多少？實難證明？被告又為何未取得其所出資購
    得之甲基安非他命？是證人陳立祥於警詢之證述，應係為避
    免其假釋被撤銷（需執行殘刑）之情況下所為之虛偽供述，
    並無可採。故證人即同案被告陳立祥於本院審理時證稱：上
    開扣案之甲基安非他命13包為其單獨出資購買之事實，自勘
    信實。至被告於警詢時供稱：扣案之甲基安非他命係共同出
    資購買云云，應係為配合同案被告陳立祥之要求所為之不實
    供述，並無可採。
  (四)證人即查獲警員鄭渟嶽於本院審理時證稱：「（監聽時有無
    聽到他們串證說要以四個人何買毒品的說法來為為陳立祥脫
    罪的事情？）據我所知譯文上並沒有提到此一部分」、「（
    有無監聽到孫穗穠要共同購買毒品或共同販賣毒品的相關內
    容？）我們有監聽孫穗穠的電話，但據我所瞭解孫穗穠只有
    負責幫忙鑑定毒品好不好，並沒有監聽到孫穗穠有要共同購
    買毒品或共同販賣毒品的相關內容」等語（見本院96年度訴
    字第486 號卷第332 至334 頁）。證人鄭渟嶽為執行公務之
    員警，應無故意維護被告之可能，是證人鄭渟嶽所證，應堪
    採信。是被告辯稱其等並無合資購買乙節，自屬可信。
五、綜上所述，被告辯稱其並無販賣第二級毒品甲基安非他命犯
    意之事實，應堪採信。此外，本院復查無其他積極證據足資
    證明被告確有公訴人所指之犯行，不能證明被告犯罪，參諸
    前揭法條規定與判例意旨依法應為被告無罪之諭知。至扣案
    之第二級毒品甲基安非他命13包（毛重約385 點15公克，驗
    前淨重374 點88公克，驗後淨重374 點83公克），雖均為毒
    品，但本件既為被告無罪之判決，本院自不得宣告沒收，應
    由檢察官另行聲請法院宣告沒收，附此敘明。
、據上論斷，應依刑事訴訟法第299 條第1 項前段、第301條
    第1 項，毒品危害防制條例第11條第1 項、第18條第1 項，
    刑法第11條、第41條第1 項前段、第47條第1 項，中華民國
    96 年 罪犯減刑條例第2 條第1 項第3 款、第7 條、第9 條
    ，判決如主文。
本案經檢察官劉昀到庭執行職務。
中    華    民    國    98    年    4     月    7     日
                  刑事第一庭  審判長法  官  潘正屏
                                    法  官  曾吉雄
                                    法  官  許蓓雯
以上正本證明與原本無異。
如不服本判決應於收受判決後10日內向本院提出上訴書狀，並應
敘述具體理由；其未敘述上訴理由者，應於上訴期間屆滿後20日
內向本院補提理由書（均須按他造當事人之人數附繕本）「切勿
逕送上級法院」。
中    華    民    國    98    年    4     月    8     日
                                    書記官  鄭美雀
附錄本判決論罪科刑法條全文
毒品危害防制條例第11條第1項
持有第一級毒品者，處 3 年以下有期徒刑、拘役或新臺幣 5 萬
元以下罰金。


司法院資訊處製作；財團法人民間司法改革基金會備份。
